【裁判字號】    91,訴,2725
【裁判日期】    920827
【裁判案由】    侵權行為損害賠償
【裁判全文】
臺灣板橋地方法院民事判決  九十一年度訴字第二七二五號
    原      告    乙○
    訴訟代理人    甲○
    複  代理人    謝諒獲律師
    被      告    丙○○
右當事人間請求侵權行為損害賠償事件，本院判決如左：
    主    文
被告應給付原告新台幣（下同）壹萬元，及自民國八十九年六月三日起至清償日止，
按年息百分之五計算之利息。
原告其餘之訴駁回。
訴訟費用由被告負擔二百分之一，餘由原告負擔。
本判決第一項原告以新台幣仟佰拾元為被告供擔保後，得為假執行。
原告其餘假執行之聲請駁回。
    事    實
甲、原告方面：
壹、聲明：
一、被告應給付原告新台幣（下同）二百萬元，及自民國八十九年六月三日起至清償日
    止，按年息百分之五計算之利息。
二、原告願供擔保請准宣告假執行或依職權宣告假執行。
貳、陳述：
一、被告於八十九年六月三日上午以電話向原告恐嚇：「我一條命抵你全家五條命」
    等語，其後又以電話恐嚇稱「我有手榴彈會在凌晨三點左右，炸掉你們全家」等
    語，致原告心生畏懼，爰依侵權行為法則及不當得利法則請求被告賠償如訴之聲
    明。
二、被告誣告原告涉嫌恐嚇罪嫌，被告涉嫌恐嚇案件，業經原告提起再審及非常上訴
    ，並聲請大法官會議解釋。
參、證據：提出高等法院九十一年度上易字第三三八九號刑事判決、大法官會議解釋
    文各一件為證。
乙、被告方面：
壹、聲明：駁回原告之訴。
貳、陳述：
    本件爭執係來自於原告與原告之女兒陳淑芬之爭執，與原告無關，並未恐嚇等語
    。
參、證據：聲請傳訊證人陳淑芬。
    理    由
壹、兩造爭執要旨：
一、原告主張被告恐嚇原告，並誣告原告涉嫌恐嚇，爰依侵權行為法則及不當得利法
    則請求如訴之聲明。
二、被告則以並無恐嚇之意，本件係因原告之女兒陳淑芬與原告間之爭執所致等語置
    辯。
貳、本院判斷：
一、原告主張被告於右揭時地恐嚇原告之事實，業據被告於刑事案件警訊時陳述曾向
    原告稱：我要用一條命換你們全家五條命等語，並於台灣高等法院審理時陳述：
    那天早上原告有打一通電話來，他掛掉後，我就撥回去，他說如果陳淑芬沒有準
    時回家，就要我全家死光光，我回話說我家怎樣，我就讓他的家怎麼樣等語，被
    告涉嫌恐嚇罪嫌，經台灣高等法院判處被告判處有期徒刑二月，如易科罰金以三
    百元折算一日確定，有台灣高等法院九十一年度上易字第三三八九號刑事判決在
    卷可憑，本案已告確定，被告恐嚇犯行堪以認定，被告前開所辯，顯不足採。至
    於原告主張被告涉嫌誣告原告恐嚇一節，並未舉證以實其說，自不足採。
二、按因故意或過失，不法侵害他人之權利者，負損害賠償責任，又不法侵害他人之
    身體、健康、名譽或自由者，被害人雖非財產上之損害，亦得請求相當之賠償，
    民法第一百八十四條第一項前段、第一百九十五條第一項分別定有明文。被告恐
    嚇原告，被告自應對原告負損害賠償責任至明。惟按損害之發生或擴大，被害人
    與有過失者，法院得減輕其賠償金額或免除之，為民法第二百十七條第一項所明
    定。又民法第一百九十五條第一項所賠償之金額是否相當，應以實際加害情形與
    其影響是否重大，及被害人之身分、地位與加害人之經濟狀況等關係定之，最高
    法院四十七年度台上字第一二二一號判例定有明文。本件因原告此次遭受恐嚇所
    受之精神痛苦，請求給付慰撫金二百萬元云云。經查本件係因原告為阻止原告之
    有準時回家，即要被告小心，並要被告保護本身之生命安全等語之後，被告始另
    行以電話恐嚇原告等事實，有台灣高等法院九十一年度上易字第三三八九號刑事
    判決可按。本院審酌原告年約五十歲，經營鵝肉生意，目前沒有收入，生活清苦
    ，被告年約二十六歲，自行創業，目前收入不固定，每月約僅一至二萬元等情，
    及原告所受痛苦之程度，認賠償原告二萬元為相當，並參以原告先行恐嚇被告等
    情，原告顯與有過失，本院斟酌上開情狀，認該被告就其前揭過失之情應負擔十
    分之五之過失責任，爰減輕被告之賠償金額十分之五。因此，原告所受損害為之
    金額為一萬元。（二○○○○ｘ十分之五＝一○○○○元），原告在此範圍內之
    請求應予准許，超此部分之請求，顯屬無據。又原告依據不當得利法則請求被告
    賠償云云，惟原告並未舉證被告受有何利益，顯與不當得利之規定不符，此部份
    請求，併予駁回。
四、從而，原告依據侵權行為之法律關係請求被告給付一萬元，及自八十九年六月三
    日（即侵權行為起）至清償日止按年息百分之五計算之利息，為有理由，應予准
    許，逾此之請求，即屬無據，應予駁回。原告陳明願供擔保請求准予宣告假執行
    ，就其勝訴部分，經核並無不合，爰酌定相當之擔保金額准許之。至原告敗訴部
    分，其假執行之聲請，已失所附麗，應併予駁回。
五、原告聲請傳訊證人陳淑芬，陳淑芬已於刑事案件中證述明確，核無再予傳訊之必
    要。
六、結論：原告之訴為一部有理由，一部無理由，依民事訴訟法第七十九條但書，第
    三百九十條第二項，判決如主文。
中      華      民      國    九十二    年      八      月    二十七    日
                                    台灣板橋地方法院民事第三庭
~B法     官  徐玉玲
右為正本係照原本作成
如對本判決上訴，須於判決送達後廿日內向本院提出上訴狀
中      華      民      國    九十二    年      八      月    二十七    日
~B法院書記官 朱家惠


司法院資訊處製作；財團法人民間司法改革基金會備份。
